臺灣高等法院刑事判決　　　　　　　　　　　　　　九十三年度上易字第四九七號
　　上　訴　人　臺灣臺北地方法院檢察署檢察官
　　被　　　告　甲○○
　　　　　　　　乙○○
右上訴人因被告等傷害案件，不服臺灣臺北地方法院九十二年度易字第一八八二號，
中華民國九十三年一月二十九日第一審判決（起訴案號：臺灣臺北地方法院檢察署九
十一年度偵字第二四八四○號）提起上訴，本院判決如左：
    主  文
上訴駁回。
    事  實
一、甲○○於民國九十一年一月十八日晚上八時許，在臺北市○○區○○路二段十一
    號前馬路上時，見駕駛計程車行經該處之丙○○與某騎乘機車之女騎士於輕微擦
    撞後發生爭執，認丙○○欺負女性而上前勸阻，雙方因此發生口角，甲○○乃基
    於傷害他人身體之犯意，出手掌摑丙○○之臉頰並與其發生拉扯，丙○○亦反手
    掌摑甲○○之臉頰（甲○○受傷部分未據告訴），在場另三名真實姓名年籍均不
    詳之成年男子見狀，旋與甲○○基於共同傷害之犯意聯絡與行為分擔，以拳腳圍
    毆丙○○，致丙○○受有右眼眶瘀腫、鼻挫傷、前胸挫傷、右膝挫傷、右小腿挫
    傷等傷害。
二、案經被害人丙○○訴由臺北市政府警察局大安分局報請臺灣臺北地方法院檢察署
    檢察官偵查起訴。
    理  由
壹、有罪部分：
一、右揭事實，業據被告甲○○坦承不諱，核與告訴人丙○○於警詢、偵查及原審審
    理中到庭指述情節相符（見偵查卷第十二頁至第十五頁、第四二頁至第四三頁、
    第六十頁、第七十頁、第七一頁，原審卷第三八頁、第三九頁），並有臺北市立
    仁愛醫院九十一年一月十八日北市仁醫診字第二六號驗傷診斷證明書一紙及告訴
    人丙○○受傷之相片四幀附卷可憑（參見偵卷第二一頁、四四頁正反面），足徵
    被告甲○○之自白與事實相符，自得採為證據。本件事證明確，被告甲○○之傷
    害犯行，堪以認定，應依法論科。
二、查：被告甲○○出手毆打告訴人丙○○之犯罪動機，雖係因見其與某姓名年籍不
    詳之女騎士發生爭執，認其有欺負女性之行為，然該名女騎士並未曾到案說明渠
    等發生擦撞及口角之經過，僅憑現存之證據資料，尚不足以認定告訴人當時有何
    不義之行為在先，而使被告甲○○當場無可容忍，激於義憤毆打告訴人，是核被
    告甲○○所為，應係犯刑法第二百七十七條第一項之傷害罪；被告甲○○與其他
    三名真實姓名、年籍均不詳之成年男子間，有犯意之聯絡與行為之分擔，均為共
    同正犯。
三、原審以被告甲○○罪證明確，援引刑法第二十八條、第二百七十七條第一項，審
    酌被告甲○○並無犯罪前科，素行尚稱良好，（有本院被告全國前案紀錄表附卷
    足憑），因認告訴人欺負女性而動手毆打告訴人之犯罪動機、僅徒手傷害他人之
    手段、告訴人受傷之程度，及未與對方達成和解，賠償告訴人損害之態度等一切
    情狀，量處拘役二十日，並諭知易科罰金之折算標準。經核其認事用法均無違誤
    ，量刑亦屬妥適。
貳、被告乙○○無罪部分：
一、公訴意旨略以：被告乙○○於前揭時地見甲○○遭丙○○掌摑時，即與甲○○及
    在場另二名真實姓名年籍均不詳之成年男子，基於共同傷害人身體之犯意聯絡，
    以拳腳圍毆丙○○，致丙○○受有右眼眶瘀腫、鼻挫傷、前胸挫傷、右膝挫傷、
    右小腿挫傷等傷害，因認被告乙○○亦涉有刑法第二百七十七條第一項之傷害罪
    嫌云云。
二、訊據被告乙○○堅決否認有何傷害犯行，辯稱：伊當時並未在場等語。
三、公訴人認被告乙○○涉有前開傷害告訴人丙○○之犯行，無非以(一)告訴人之指訴
    、(二)告訴人之診斷證明書及照片四幀等為其主要論據。
四、按「犯罪事實應依證據認定之，無證據不得認定犯罪事實」；又不能證明被告犯
    罪者，應諭知無罪之判決，刑事訴訟法第一百五十四條第二項、第三百零一條第
    一項分別定有明文。次按事實之認定，應憑證據，如未能發現相當證據，或證據
    不足以證明，自不能以推測或擬制之方法，為裁判基礎（最高法院四十年台上字
    第八六號判例參照）。又認定犯罪事實，所憑之證據，雖不以直接證據為限，間
    接證據亦包括在內，然無論直接或間接證據，其為訴訟上之證明，須於通常一般
    之人均不致於有所懷疑，而得確信其為真實之程度者，始得據之為有罪之認定，
    倘其證明尚未達到此一程度，而有合理性懷疑之存在時，即無從為有罪之認定，
    此亦有最高法院七十六年台上字第四九八六號判例可資參照。再告訴人之告訴，
    本以使被告受刑事訴追為目的，故其陳述是否與事實相符，自應調查其他證據，
    以資審認，苟其所為攻擊之詞，尚有瑕疵，則在此瑕疵未予究明以前，即不能遽
    採為斷罪之基礎（最高法院六十九年台上字第一五三一號判決參照）。經查：
  (一)、告訴人丙○○雖於原審審理中指稱：我認得乙○○之長相、身材，他打完我還
      跟我說「你可以找兄弟，我叫大石，我就在這邊」，我有清楚看到乙○○有打
      我云云（見原審卷第三八頁），並於九十二年七月二十一日偵查中明確指稱：
      乙○○突然在我面前，一拳打我左眼，他一直打我，一邊揮拳一邊用台語說「
      你敢打我太太」云云（見偵查卷第七Ｏ頁反面），然此核與其於警詢中所稱：
      （警員問：你認識其他三個人嗎？特徵如何？年籍是否知道？）不認識，我沒
      有印象，但如果看到人我就會記起來等語（見偵查卷第十二頁反面），即有未
      合，況如被告乙○○確實於案發時出手毆打告訴人丙○○，並向其聲稱「你敢
      打我太太」等語，告訴人丙○○即可告知承辦員警前開線索，以利警方循線查
      獲兇嫌，惟其於九十一年一月十九日案發當天至臺北市政府警察局大安分局瑞
      安街派出所製作筆錄時竟支字未提及上情，甚且指稱對動手毆打他之人有何特
      徵並無印象，從其遲至同年二月十九日又於警詢中指稱：其中有一名男子自稱
      是甲○○的先生云云，嗣後又於距離案發時間已達年餘之偵查及原審審理中，
      對當時毆打他之人之對白、情節指述歷歷，顯與常理有違，是其前開指述是否
      可信，已非無疑。
  (二)、告訴人丙○○於原審審理中指稱：「我有帶警員去現場指認，在卡拉ＯＫ裡面
      我有看到乙○○，打我的四個人都在裡面，當時我有告訴警察，但是警察不進
      去就站在門口，我在卡拉ＯＫ店就有看到乙○○並且有指認他，並不是在警察
      局才指認乙○○」云云（見偵查卷第七Ｏ頁反面），核與其於偵查中所指稱：
      「我在警局有當面指認過乙○○」云云，尚有不符，且與證人即承辦此案之警
      員許永光、侯察元於偵查中一致結證稱：「當場只看到甲○○和被打的人在場
      而已，沒有看到甲○○的先生，當時告訴人並沒有說甲○○的先生打他，我們
      帶告訴人進去卡拉ＯＫ店內指認，但他說都不是打他的人」等語（見偵查卷第
      七七頁反面、七八頁）顯不相符。此外，並無其他人目擊、指證被告乙○○有
      前揭傷害告訴人之犯行，自難僅以告訴人丙○○上開有瑕疵之指述，遽認被告
      乙○○有公訴人所指之傷害犯行。
  (三)、末查，卷附之臺北市立仁愛醫院九十一年一月十八日北市仁醫診字第二六號驗
      傷診斷證明書一紙及告訴人丙○○受傷之相片四幀（見偵查卷第二一頁、第四
      四頁），僅可證明告訴人丙○○受有傷害，然告訴人所受傷害之成因除係遭被
      告甲○○及其他姓名年籍不詳之成年男子毆打所致外，是否確為被告乙○○毆
      打所造成，均無法自該診斷證明書之記載及照片中獲得證明，是該診斷證明書
      及相片顯均不足為不利被告乙○○之認定。
五、綜上所述，被告乙○○前揭所辯並無在場傷害告訴人丙○○等情，尚堪採信。自
    難僅憑告訴人丙○○有瑕疵之指訴暨診斷證明書、相片等，即論被告乙○○有公
    訴人指摘之傷害犯行。此外，復查無其他積極證據足以證明被告乙○○確有公訴
    人所指訴之犯行，既不能證明被告乙○○犯罪，原審為被告乙○○無罪判決之諭
    知，自無不當，應予維持。
參、檢察官上訴意旨略以：
(一)、被告乙○○部分：告訴人丙○○縱於案發翌（十九）日凌晨零時所製作警詢筆錄
    中未指認被告乙○○為毆打渠之共犯，然於警詢時已表明如看到人就可記起來等
    情，且自九十一年二月十九日警詢及其後之偵查及原審審理中均已明確指訴被告
    乙○○涉案，其中並無反覆或違背常理處，況告訴人與被告二人素不相識，倘非
    於事發當時聽聞被告乙○○出言稱：「我老婆你也敢打」等語，當無法於警局複
    訊時明確指認被告乙○○與同案被告甲○○屬夫妻關係且涉嫌傷害，難認告訴人
    有何先後指訴不一之瑕疵，其指訴洵為可信。另佐以被告乙○○對其於九十一年
    一月十八日晚上八時許案發之際行蹤，先於九十一年三月四日警詢稱，當時人在
    嘉義照顧母親，繼於九十二年四月二十五日於偵查中稱，人在案發現場約一百公
    尺處之夜市與人聊天，末於九十三年一月八日原審審理則供稱在案發現場附近距
    離三、四個紅綠燈之信義路四段之某機車行飲酒，先後陳述反覆，而被告乙○○
    與甲○○為夫妻，因犯本案傷害案件而涉訟多時，當印象深刻，不致混淆，衡情
    以距案發時間較近之時日記憶為清晰，而就其不在場之對其有利之事實，卻先後
    陳述矛盾，反稱以原審末次審理時之供述為準，顯被告乙○○之不在場辯解，係
    事後矯飾之詞，不足採信。
(二)、被告甲○○部分：告訴人具狀指稱被告甲○○無誠意和解，僅判處拘役二十日，
    量刑顯屬過輕云云，而指摘原判決不當，惟查：
(一)、關於被告乙○○部分
  １、按「事實之認定應憑證據，如未能發現確實之證據，或證據不足以證明，自不
      能以推測或擬制之方法，以為裁判基礎；又犯罪事實所憑之證據，雖不以直接
      證據為限，間接證據亦包括在內，然無論直接證據或間接證據，其為訴訟上之
      證明，須於一般人均不致有所懷疑而得確信為真實之程度，始得據為有罪之認
      定，倘其證明尚未達此程度而尚有合理之懷疑存在時，即未能排除其合理之懷
      疑致未能形成有罪之確信，基於無罪推定原則，自應為無罪之諭知；再被告否
      認犯罪事實所持辯解縱使不能成立，除非有確實證據證明被告犯罪，不能遽為
      有罪之認定；刑事訴訟法規定被告有緘默權，被告基於不自證己罪原則，不負
      自證清白之責任，不能因被告未能提出證據資料證明其無罪，即認定其有罪」
      最高法院九十三年度台上字第二二四Ｏ號判決採同一見解。本件縱或被告乙○○對於「其於九十一年一月十八日晚上八時許案發之際行蹤」交代不清，除非
      有確實證據證明被告乙○○傷害告訴人，否則仍不能遽為被告有罪之認定。
  ２、至於告訴人指稱，若非被告乙○○出言稱：「我老婆你也敢打」等語，伊即無
      法於警局複訊時明確指認被告乙○○與同案被告甲○○涉嫌共同傷害云云，惟
      被告乙○○否認有陳稱：「我老婆你也敢打」之話，而告訴人亦無法證明被告
      乙○○確有說過「我老婆你也敢打」等語，是以尚難以告訴人所自陳並無其他
      積極證據可資佐證之指訴而為不利被告乙○○之認定。
(二)、被告甲○○確實有傷害告訴人丙○○之事實，業已查明如前，又量刑事項，屬於
    法院之職權，經本院斟酌再三，仍認原審之量刑為適當，且與罪刑相當原則並無
    違背。檢察官任意指為量刑過輕，尚非可採。
(三)、綜上所述，足徵檢察官之上訴，為無理由，應予駁回。
據上論斷，應依刑事訴訟法第三百六十八條，判決如主文。
本案經檢察官周誠南到庭執行職務。
中　　　華　　　民　　　國　　九十三　　年　　　六　　　月　　 十七 　　日
　                              臺灣高等法院刑事第二庭
                                    審判長法  官　蔡  長  溪
                                          法  官  楊  貴  志
                                          法  官  林  俊  益
右正本證明與原本無異。
不得上訴。
                                          書記官　陳　明  琴
中　　　華　　　民　　　國　　九十三　　年　　　六　　　月　　 十八 　　日
附論本案論罪科刑法條全文如左：
中華民國刑法第二百七十七條
(普通傷害罪)
傷害人之身體或健康者，處三年以下有期徒刑、拘役或一千元以下罰金。
犯前項之罪因而致人於死者，處無期徒刑或七年以上有期徒刑；致重傷者，處三年以
上十年以下有期徒刑。
